【裁判字號】    95,交聲,1796
【裁判日期】    951229
【裁判案由】    交管條例聲異
【裁判全文】
臺灣板橋地方法院交通事件裁定        95年度交聲字第1796號
原處分機關  臺北市交通事件裁決所
異  議  人
即受處分人  乙○○
上列異議人即受處分人因違反道路交通管理處罰條例案件，對於
臺北市交通事件裁決所95年10月25日所為之裁決處分（處分案號
：北市裁三字第裁22-AEB905999號）聲明異議，本院裁定如下：
    主  文
異議駁回。
    理  由
一、聲明異議意旨略以：異議人即受處分人乙○○駕駛車牌號碼
    H3-238號營業小客車，於民國95年8 月17日零時25分行經臺
    北市○○○○○道與公園路交岔路口時，異議人於凱達格蘭
    大道之行向號誌是綠燈時右轉公園路後，燈號才轉為紅燈，
    且當時在公園路口另一端的汽機車也停在等待區尚未啟動行
    駛。異議人於行駛100 公尺後，遭員警舉發紅燈右轉，該警
    員沒有確實證據證明異議人紅燈右轉，又不在50公尺內執行
    職務。況依交通常識，如果行車遇到綠燈要快速行駛，行車
    途中遇到黃燈，則應立即通過，否則將妨害交通。故請求調
    閱當時路口錄影監視帶以還原現場，使異議人心服口服，因
    此異議人不服原裁處，而提起本件異議云云。
二、按汽車駕駛人，行經有燈光號誌管制之交岔路口闖紅燈者，
    處新臺幣1,800 元以上5,400 元以下罰緩。前項紅燈右轉行
    為者，處新臺幣600 元以上1,800 元以下罰緩，並記違規點
    數3 點，道路交通管理處罰條例第53條及第63條第1 項第3
    款分別定有明文。
三、經查：
（一）本件異議人即受處分人乙○○於95年8 月17日凌晨零時25
      分許，駕駛車牌號碼H3-238號營業小客車，行經臺北市○
      ○○○○道與公園路交岔路口時，於凱達格蘭大道之行向
      號誌係紅燈之情形下，自凱達格蘭大道右轉公園路時，為
      臺北市政府警察局中正一分局介壽路派出所警員當場攔停
      舉發等情，有臺北市政府警察局北市警交大字第AEB905
      99號舉發違反道路交通管理事件通知單及臺北市政府警察
      局中正一分局95年9 月12日北市警中正一分交字第095342
      47700 號函各1 紙附卷可佐。另證人即舉發本違規事件之
      臺北市政府警察局中正一分局介壽路派出所警員甲○○亦
      於本院調查時到庭具結證稱：「（問：當時舉發情形為何
      ？）當時我是服95年8 月17日晚上11時至8 月18日凌晨1
      時之巡邏勤務，在我巡公園路時，有看到一輛營業小客車
      從凱達格蘭大道右轉公園路，當時公園路之行向是綠燈，
      凱達格蘭大道是紅燈，所以我才依規定攔停該車」、「（
      問：當時車輛是否很多？）車輛不多，幾乎沒有車輛。當
      時公園路南往北方向有一輛車，為了閃避營業小客車紅燈
      右轉還禮讓他先行，當時營業小客車車速還蠻快，我離營
      業小客車紅燈右轉之距離約30公尺，那邊有路燈，我視線
      清楚，且我的同事也有看到」、「（問：異議人說他是在
      凱達格蘭大道綠燈時右轉，右轉後才變紅燈，因為他轉彎
      之速度比較慢有何意見？）那個路口很大，是雙向八線道
      ，如果他是綠燈右轉，右轉後才變成紅燈之情形，則那一
      輛自小客車就不會已經駛到路口且禮讓他通行，我當時是
      在行進中，我確定公園路之行向是綠燈，異議人所言不實
      」、「（問：之前有無舉發紅燈右轉之違規經驗？）我取
      締紅燈右轉之經驗已有二年多」等語（詳本院95年12月29
      日訊問筆錄），並有親繪之現場圖1 紙在卷可按，參以證
      人甲○○警員與異議人間，不僅未有任何怨隙，且係毫不
      相識之人，衡情證人甲○○應無設詞攀誣，或虛構違規事
      實以陷害異議人之道理。況警員執行公務時，本身即受有
      行政懲處責任之監督，且其到庭具結作證，更係以刑事責
      任擔保其證言之真實性，故證人甲○○警員之上開證述內
      容，以及其所紀錄舉發之本件違規事實，經核尚無不可採
      信之處。因之，異議人於前揭時、地，行經有燈光號誌管
      制之交岔路口有紅燈右轉之違規事實，應無疑義。
（二）其次，交通勤務警察或依法令執行交通稽查任務人員，開
      單舉發違反道路交通管理處罰條例所列之違規事實，經公
      路主管機關或警察機關所為之裁決處罰，本質上為行政處
      分，係公務員基於職務上權力，依法就特定之具體事件所
      為，並具有公法上效果之單方行政行為。而根據公務員為
      公法上行為具有公信力之原則，該行政處分當可被推定為
      真正，且其據以依法處分之事實認定，亦應可推定為正確
      無誤，故本此公信原則，立法者乃制定上開相關規定，使
      交通勤務警察或依法令執行交通稽查任務人員，在特殊情
      形下，當場不能或不宜攔截製單舉發時，得當機處置而逕
      行舉發，以達成維護交通秩序及公共安全之行政目的。反
      之，若謂公務員之一切行政行為，均需預留證據以證明其
      為真實，則國家行政勢必窒礙難行，且相關行政目的亦難
      達成，故刑事訴訟法就犯罪證據有關之規定中，與屬行政
      秩序罰之交通違規裁罰本旨不合之部分，自不在準用之列
      。從而，交通違規行政爭訟之舉證責任原理，應非如刑事
      案件中，必須超越任何合理懷疑，始可為有罪判決之嚴格
      程度，而係應與民事訴訟之舉證責任原理相類似，亦即基
      本上應就行政機關與人民所各自主張有利於己之事實，分
      配其應盡之舉證責任，而非逕予準用刑事訴訟上之「無罪
      推定」原則，此觀諸行政訴訟法第136 條，規定行政訴訟
      程序準用民事訴訟法第277 條舉證責任分配原則之立法意
      旨，即可明瞭。
（三）本件受處分人即異議人乙○○雖極力辯稱：其並無紅燈右
      轉之違規行為，而係右轉後才變成紅燈，並請求調閱該路
      口之監視錄影帶畫面云云。然異議人違規地點並未設置有
      監視錄影器乙節，業據證人甲○○證述在卷（詳前開訊問
      筆錄），是本院即無從依異議人所請調閱違規地點之監視
      錄影帶畫面以還原現場，然揆諸前開說明，若謂公務員之
      一切行政行為，均需預留證據以證明其為真實，則國家行
      政勢必窒礙難行，且相關行政目的亦難達成，是自不能以
      本件未有監視錄影畫面即認異議人並未有紅燈右轉之違規
      行為，且異議人亦未就其未於本件案載違規地點紅燈右轉
      行駛之事實，提供任何可資調查之事證，以佐證其所辯之
      內容，且證人甲○○就異議人違規情形已證述明確，經核
      亦無任何證據足資證明本件執勤警員確有捏造事實違法取
      締之情事，故證人甲○○警員本其維護交通秩序、安全職
      責所為之本件舉發，自應受到合法、正確之推定。異議人
      空言所辯，自非可採。
四、綜上所述，本件異議人即受處分人乙○○於上述時間，駕駛
    前開營業用小客車行經有燈光號誌管制之交岔路口紅燈右轉
    之違規行為既可認定，則原裁決機關即臺北市交通裁決所據
    此引用道路交通管理處罰條例第53條第2 項、第63條第1 項
    第3 款，並參酌違反道路交通管理事件統一裁罰基準及處理
    細則之規定，裁處異議人罰鍰新臺幣900 元並記違規點數3
    點，於法即無不當，從而，異議人之異議為無理由，應予駁
    回。
五、據上論斷，應依道路交通案件處理辦法第19條，裁定如主文
    。
中    華    民    國    95    年    12    月    29    日
                    交通法庭    法  官  鄭燕璘
以上正本證明與原本無異。
如不服本裁定應於送達後5日內向本院提出抗告狀。
                                書記官  呂紹明
中    華    民    國    95    年    12    月    29    日


司法院資訊處製作；財團法人民間司法改革基金會備份。
